【裁判字號】    99,訴,104
【裁判日期】    990323
【裁判案由】    違反毒品危害防制條例
【裁判全文】
臺灣屏東地方法院刑事判決               99年度訴字第104號
公  訴  人  臺灣屏東地方法院檢察署檢察官
被      告  甲○○
上列被告因違反毒品危害防制條例案件，經檢察官提起公訴（98
年度毒偵字第1936號），嗣被告於本院準備程序進行中先就被訴
事實為有罪之陳述，本院告知被告簡式審判程序之旨，並聽取當
事人之意見後，裁定改由受命法官獨任依簡式審判程序審理，判
決如下：
    主  文
甲○○施用第一級毒品，累犯，處有期徒刑拾月，扣案之第一級
毒品海洛因壹包（驗餘淨重零點零零玖公克，包裝袋重零點壹捌
貳公克）沒收銷燬。
    事  實
一、甲○○曾於民國90年間，因施用毒品案件，經本院以90年度
    毒聲字第1538號裁定送觀察、勒戒，經評定無繼續施用毒品
    之傾向，於90年11月30日釋放出所，並經臺灣屏東地方法院
    檢察署檢察官於90年11月30日以90年毒偵緝字266 號為不起
    訴處分確定；又於93年間，因施用毒品案件，經臺灣桃園地
    方法院以93年度桃簡字1079號判決判處有期徒刑3 月確定，
    於94年間，因持有毒品案件，經本院以94年度簡字第451 號
    判決判處有期徒刑4 月確定，上開2 案經本院以94年度聲字
    第1248號裁定定應執行有期徒刑6 月確定，而於95年4 月27
    日縮刑期滿執行完畢；再於94年間，因施用毒品案件，經臺
    灣高等法院高雄分院以95年度上易字第285 號判決處有期徒
    刑1 年2 月確定，於95年間，因過失致死案件，經本院以95
    年度簡字第1431號判決處有期徒刑6 月確定，嗣經本院以95
    年度聲字第1512號裁定定應執行有期徒刑1 年6 月確定，復
    於96年間，因施用毒品案件，經本院以96年度簡字第199 號
    判決處有期徒刑6 月確定，前開案件接續執行，嗣經本院以
    96年度聲減字第1033號裁定就上開3 罪分別減刑為2 分之1
    ，並就前2 罪（即臺灣高等法院高雄分院95年度上易字第
    285 號判決、本院95年度簡字第1431號判決）定應執行有期
    徒刑9 月，與減刑後之第3 罪（即本院96年度簡字第199 號
    判決）接續執行，嗣於96年11月28日縮刑期滿執行完畢。詎
    其猶不知悔改、戒絕毒品，明知海洛因經公告列為毒品危害
    防制條例第2 條第2 項第1 款之第一級毒品，不得非法持有
    、施用，基於施用第一級毒品海洛因之犯意，於98年11月3
    日下午2 時許，在屏東縣恆春鎮北門附近之山上某處，以將
    海洛因置入注射針筒內摻水稀釋後，注射血管之方式，施用
    第一級毒品海洛因1 次。嗣於翌日上午10時50分許，為警在
    屏東縣恆春鎮○○路段盤查，其於有偵查犯罪之警方發覺其
    上開施用第一級毒品犯行之前，即主動自其穿著之外套口袋
    內取出其所有之第一級毒品海洛因1 包（驗餘淨重0.009 公
    克、包裝袋重0.182 公克），交予警方扣案，嗣並接受裁判
    ，而查悉上情。
二、案經屏東縣政府警察局恆春分局報告臺灣屏東地方法院檢察
    署檢察官偵查起訴。
    理  由
一、本案被告甲○○所犯違反毒品危害防制條例案件，並非法定
    刑為死刑、無期徒刑或最輕本刑3 年以上有期徒刑之罪，亦
    非高等法院管轄第一審之案件，而被告於本院準備程序中就
    被訴事實為有罪之陳述，本院合議庭乃裁定由受命法官獨任
    進行簡式審判程序。又簡式審判程序之證據調查，依刑事訴
    訟法第273 條之2 規定，不受同法第159 條第1 項審判外陳
    述排除之限制，再被告對於卷內之各項證據，亦不爭執證據
    能力，故卷內所列之各項證據，自得作為證據，先予敘明。
二、上揭事實，業據被告坦承不諱，其為警所採集之尿液檢體，
    經送請台灣檢驗科技股份有限公司以酵素免疫分析法及氣相
    層析質譜儀法檢驗，結果呈嗎啡陽性反應，有該公司98年11
    月18日編號KH2009B0000000號濫用藥物尿液檢驗報告及尿液
    送檢人真實姓名對照表各1 份在卷足憑（見偵卷第10頁、警
    卷第15頁），另扣案之白色粉末1 包經送高雄市立凱旋醫院
    鑑定結果，確為第一級毒品海洛因，有該院高市凱醫驗字第
    11731 號濫用藥物成品檢驗鑑定書1 紙在卷可證（見偵卷第
    11頁），此外復有扣押筆錄、扣押物品目錄表各1 份在卷可
    佐（見警卷第10至12頁），堪認被告所為自白與事實相符。
三、又按毒品危害防制條例於92年7 月9 日修正公布，其中第20
    條、第23 條 將施用毒品之刑事處遇程序，區分為「初犯」
    、「5 年內再犯」、「5 年後再犯」，而依立法理由觀之，
    僅限於「初犯」、「5 年後再犯」，始應先經觀察、勒戒或
    強制戒治程序，倘被告於5 年內已再犯，經依法追訴處罰，
    縱其第3 次（或第3 次以上）再度施用毒品之時間，在初犯
    經觀察、勒戒或強制戒治執行完畢釋放5 年以後，已不合於
    「5 年後再犯」之規定，且因已於「5 年內再犯」，顯見其
    再犯率甚高，原實施觀察、勒戒或強制戒治，已無法收其實
    效，即應依該條例第10條處罰，最高法院95年5 月9 日95年
    度第7 次刑事庭會議決議可資參照。查被告前於90年間，因
    施用毒品案件，經本院以90年度毒聲字第1538號裁定送觀察
    、勒戒，經評定無繼續施用毒品之傾向，於90年11月30日釋
    放出所，並經臺灣屏東地方法院檢察署檢察官於90年11月30
    日以90年毒偵緝字266 號為不起訴處分確定；又於93年間，
    因施用毒品案件，經臺灣桃園地方法院以93年度桃簡字1079
    號判決判處有期徒刑3 月確定，於94年間，因持有毒品案件
    ，經本院以94年度簡字第451 號判決判處有期徒刑4 月確定
    ，上開2 案經本院以94年度聲字第1248號裁定定應執行有期
    徒刑6 月確定，而於95年4 月27 日 縮刑期滿執行完畢；再
    於94年間，因施用毒品案件，經臺灣高等法院高雄分院以95
    年度上易字第285 號判決處有期徒刑1 年2 月確定，於95年
    間，因過失致死案件，經本院以95 年 度簡字第1431號判決
    處有期徒刑6 月確定，嗣經本院以95 年 度聲字第1512號裁
    定定應執行有期徒刑1 年6 月確定，復於96年間，因施用毒
    品案件，經本院以96年度簡字第199 號判決處有期徒刑6 月
    確定，前開案件接續執行，嗣經本院以96年度聲減字第1033
    號裁定就上開3 罪分別減刑為2 分之1， 並就前2 罪（即臺
    灣高等法院高雄分院95年度上易字第285 號判決、本院95年
    度簡字第1431號判決）定應執行有期徒刑9 月，與減刑後之
    第3 罪（即本院96年度簡字第199 號判決）接續執行，嗣於
    96年11月28日縮刑期滿執行完畢等事實，有臺灣高等法院被
    告前案紀錄表、臺灣屏東地方法院檢察署刑案資料查註紀錄
    表暨全國施用毒品案件紀錄表各1 份在卷可稽，是被告於觀
    察、勒戒執行完畢釋放後，5 年內已再犯施用毒品案件，經
    本院判處罪刑確定，則其犯再本件施用毒品案件，即非屬該
    條例第20條第3 項所稱「5 年後再犯」之情形，檢察官自應
    依法追訴。本件事證明確，被告犯行洵堪認定，應依法論科
    。
四、查海洛因係屬毒品危害防制條例第2 條第2 項第1 款所規定
    之第一級毒品，是核被告上開所為，係犯毒品危害防制條例
    第10條第1 項之施用第一級毒品罪。其持有毒品復進而施用
    ，其持有毒品之低度行為，為施用毒品之高度行為所吸收，
    不另論罪。又被告如事實欄所示之科刑及執行情形，有臺灣
    屏東地方法院檢察署刑案資料查註紀錄表、臺灣高等法院被
    告前案紀錄表各1 份附卷足憑，其於刑之執行完畢後5 年內
    ，故意再犯本件有期徒刑以上之罪，為累犯，應依刑法第47
    條第1 項規定加重其刑。再查被告於有偵查犯罪職權之公務
    員或機關發覺其本件犯行以前，即主動將其持有之海洛因毒
    品交予警方扣案，並供承本件犯行，嗣並接受裁判，有偵查
    報告及被告之警詢筆錄可佐（見警卷第4 至9 頁），符合自
    首之規定，爰依刑法第62條前段規定減輕其刑，並依法先加
    重後減輕之。爰審酌被告前有多次施用毒品前科，仍未戒絕
    施用毒品之惡習，再犯本案，顯無悔改之意，惟念其坦承犯
    行、態度良好，且施用毒品乃戕害自己之健康，尚未危及他
    人等一切情狀，並斟酌檢察官之求刑，爰量處如主文所示之
    刑。末者，扣案之第一級毒品海洛因1 包，為查獲之毒品，
    而因鑑定單位一般係以傾倒之方式，將包裝袋內之毒品倒出
    而與包裝袋分離而稱重，必要時，輔以刮杓刮取袋內粉末，
    然無論依何種方式分離，包裝袋內均有極微量之毒品殘留，
    業經法務部調查局以93年3 月19日調科壹字第09300113060
    號函釋在案，認前開空包裝袋，其內含有極微量第一級毒品
    海洛因殘留而無法析離，應整體視為查獲之第一級毒品海洛
    因，依毒品危害防制條例第18條第1 項前段之規定諭知沒收
    銷燬，至於鑑驗耗損之毒品因業已滅失，無庸為沒收銷燬之
    諭知，併此敘明。
據上論斷，應依刑事訴訟法第273 條之1 第1 項、第299 條第1
項前段，毒品危害防制條例第10條第1 項、第18條第1 項前段，
刑法第11條、第47條第1 項、第62條前段，判決如主文。
本案經檢察官任亭到庭執行職務。
中    華    民    國    99    年    3     月   23    日
                  刑事第五庭    法  官  陳秀慧
以上正本證明與原本無異。
如不服本判決應於收受本判決送達後十日內向本院提出上訴書狀
，其未敘述上訴理由者，並得於提起上訴後十日內向本院補提理
由書狀（均須按他造當事人之人數附繕本）「切勿逕送上級法院
」。
中    華    民    國    99    年    3     月  23     日
                                書記官  史安琪
附錄本判決論罪科刑法條：
毒品危害防制條例第10條第1項：
施用第一級毒品者，處6月以上5年以下有期徒刑。

司法院資訊處製作；財團法人民間司法改革基金會備份。
